【裁判字號】    95,易,214
【裁判日期】    951127
【裁判案由】    傷害
【裁判全文】
臺灣臺東地方法院刑事判決               95年度易字第214號
公  訴  人  臺灣臺東地方法院檢察署檢察官
被      告  乙○○
上列被告因傷害案件，經檢察官提起公訴（95年度偵字第1424號
），嗣因被告就被訴事實為有罪之陳述，本院告知被告簡式審判
程序之旨，並聽取當事人之意見後，裁定改由受命法官獨任依簡
式審判程序進行，判決如下：
    主  文
乙○○傷害人之身體，累犯，處有期徒刑陸月，如易科罰金，以
銀元參佰元即新臺幣玖佰元折算壹日。
    事  實
一、乙○○前於民國89年間因傷害等案件，經本院判處有期徒刑
    5月、3月，定應執行有期徒刑8月確定，於91年1月19日縮短
    刑期執行徒刑完畢。
二、乙○○猶不知悔改，於94年11月22日夜間7 時許，駕駛車牌
    號碼8093—JN號自小客車，載同友人陳希達，行經臺東縣臺
    東市○○路○段359巷交岔路口前，不滿丙○○騎乘機車不當
    侵入其車道，遂守候在該交岔路口，欲與丙○○理論。遂於
    同日夜間7 時30分許，見丙○○騎車自該巷口駛出，旋即上
    前，雙方一言不合，乙○○竟基於傷害之犯意，先以徒手毆
    打丙○○頭部及背部等處多次，復持自備之藤條攻擊丙○○
    ，丙○○為防止頭部受創，乃舉起左手抵擋，致受有左手鷹
    嘴突、尺骨開放性骨折、頭部外傷併臉部裂傷及左腰部挫傷
    等傷害。
三、案經之丙○○臺東縣警察局臺東分局報告臺灣臺東地方法院
    檢察署檢察官偵查起訴。
    理  由
一、按本件被告乙○○所犯係刑法第277條第1項之傷害罪，屬死
    刑、無期徒刑、最輕本刑為3 年以上有期徒刑以外之罪，其
    於準備程序就前揭被訴事實為有罪之陳述，經法官告知簡式
    審判程序之旨，並聽取其與公訴人之意見後，本院認無不得
    或不宜改依簡式審判程序進行之處，爰依刑事訴訟法第273
    條之1第1項，裁定本件由受命法官獨任進行簡式審判程序，
    合先敘明。
二、上揭事實業據被告迭次於警詢、偵查及本院審理中坦承不諱
    ，核與證人即告訴人丙○○、證人陳希達於警詢及偵查中證
    述之情節相符，而告訴人受有上揭傷害，並有馬偕紀念醫院
    臺東分院診斷證明書1 紙附卷可稽。此外，復有刑案現場平
    面圖1紙及相片6幀在卷可佐。由上述各節參互佐證，被告自
    白，核與事實相符，應堪採信。本件事證明確，被告犯行堪
    以認定。
三、論罪科刑之理由：
（一）按行為後法律有變更者，應將行為時之法律與裁判時之法
      律比較適用最有利於行為人之法律；又新舊刑法關於刑之
      規定，雖同採從輕主義，惟比較時仍應就罪刑有關之共犯
      、未遂犯、連續犯、牽連犯以及累犯加重、自首減輕、暨
      其他法定加減原因、與加減比例等一切情形，綜其全部之
      結果，而為比較，再適用有利於行為人之法律處斷，而不
      得一部割裂分別適用不同之新舊法（最高法院24年上字第
      4634號、29年上字第964號判例意旨、95年第8次刑事庭會
      議決議參照）。經查：
    1.罰金刑之貨幣單位及提高倍數部分：按修正刑法係自95年
      7月l日起施行，在此之前，刑法分別編有關罰金刑之貨幣
      單位係銀元；且依刑法分則編應處罰金者，應適用罰金罰
      鍰提高標準條例第l條、第4條之規定；亦即應按各該具體
      條文制定或修正之時間先後，定其提高之倍數。惟被告行
      為後，刑法施行法增訂第l 之l條，於95年6月14日經總統
      公布，並自同年7月l日起施行；該條規定: 「中華民國94
      年l月7日刑法修正施行後，刑法分則編所定罰金之貨幣單
      位為新臺幣。94年l月7日刑法修正時，刑法分則編未修正
      之條文定有罰金者，自94年l月7日刑法修正施行後，就其
      所定數額提高為30倍。但72年6月26日至94年l月7 日新增
      或修正之條文，就其所定數額提高為3倍」。亦即自95年7
      月l 日起，刑法分則編所定罰金之貨幣單位，由原來之銀
      元改為新臺幣；且94年l月7日刑法修正時，刑法分則編未
      修正之條文定有罰金者，自95年7月l日起，有關罰金之數
      額提高為30倍。本案被告係犯刑法第277條第1項之罪，該
      罪自24年7月l日施行後即未再修正，依增訂刑法施行法第
      l之l條之規定，其罰金以新臺幣為單位，數額應提高30倍
      。此與修正前之罰金以銀元為單位，且適用罰金罰鍰提高
      標準條例之結果應提高10倍，而新臺幣與銀元之比例為1
      ：3 ，換算結果亦為30倍者，並無不同。揭櫫刑法施行法
      規範內容，本即包括規範刑法修正條文施行後所產生新舊
      法如何適用之問題，刑法施行法關於準據法有特別規定者
      ，自應優先於刑法總則第2 條規定而為適用，而刑法施行
      法第1條之1既增訂於刑法施行法之規範體系內，並非增訂
      於刑法總則編內，再參照刑法施行法第1條之1之立法理由
      ，即修正條文說明亦謂「考量新修正之刑法施行後，不再
      適用『現行法規所定貨幣單位折算新臺幣條例』，為使罰
      金數額趨於一致，避免衍生新舊法比較適用問題，以緩和
      實務適用法律之衝擊，爰於不變動罰金數額之前提下，規
      定第2 項如上」等語，依該條之立法目的，顯係基於解決
      新舊法比較適用所衍生問題而增訂該條規定以茲適用，則
      依體系解釋及目的解釋，刑法施行法第1條之1係新修正刑
      法第2條之特別規定，而應優先適用。
    2.被告行為後，刑法第47條關於累犯加重刑度之規定業有修
      正，限於行為人之再犯係出於故意者，始有累犯加重規定
      之適用，惟查被告係於有期徒刑執行完畢後5 年以內故意
      再犯本案，經適用上開新舊法比較結果，對被告而言並無
      較有利之情形，仍應依刑法第2條第1項前段適用行為時法
      律即舊法認定其累犯。
    3.綜上，揆諸前揭最高法院決議及修正後刑法第2條第1項前
      段、後段規定之「從舊、從輕」原則，自應適用被告行為
      時之法律，即修正前刑法之相關規定予以論處。
四、核被告所為係犯修正前刑法第277條第1項之傷害罪。被告有
    如犯罪事實欄所載之前科及受刑紀錄，有臺灣高等法院被告
    全國前案紀錄表1份在卷可考，其於有期徒刑執行完畢後，5
    年以內再犯本件有期徒刑以上之罪，應依修正前之刑法第47
    條，論以累犯，並加重其刑。爰審酌被告犯罪之動機、目的
    、手段、所生危害、尚未與告訴人和解，然犯後後坦承犯行
    ，態度良好，檢察官求刑7 月過重等一切情狀，量處如主文
    所示之刑，並諭知易科罰金折算標準，以資懲儆。犯罪所用
    之藤條1 枝，雖為被告所有，但業經被告丟棄，業據被告供
    承在卷，未免執行之困難，不另諭知沒收，併此敘明。
五、又被告於犯罪時之刑法第41條第1 項前段規定：「犯最重本
    刑為5年以下有期徒刑以下之刑之罪，而受6個月以下有期徒
    刑或拘役之宣告，因身體、教育、職業、家庭之關係或其他
    正當事由，執行顯有困難者，得以1 元以上3元以下折算1日
    ，易科罰金。」，而被告行為時之易科罰金折算標準，修正
    前罰金罰鍰提高標準條例第2 條前段 (現已刪除）規定，就
    其原定數額提高為100倍折算1日，則本件被告行為時之易科
    罰金折算標準，應以銀元300元折算1日，經折算為新臺幣後
    ，應以新臺幣900元折算為1日。惟95年7月1日修正公布施行
    之刑法第41條第1項前段則規定：「犯最重本刑為5年以下有
    期徒刑以下之刑之罪，而受6 個月以下有期徒刑或拘役之宣
    告者，得以新臺幣1000元、2000 元或3000元折算1日，易科
    罰金。」，茲比較修正前後之易科罰金折算標準，以95年7
    月1 日修正公布施行前之規定，較有利於被告，則應依刑法
    第2條第1 項前段，適用修正前刑法第41條第1項前段規定，
    定其如易科罰金折算標準。
據上論斷，應依刑事訴訟法第299條第1 項前段、第273條之1第1
項，刑法第2條第1項前段、修正前（下同）第277條第1項、第47
條、第41條第1項前段，刑法施行法第1條之1 第1項、第2項前段
，修正前罰金罰鍰提高標準條例第2 條，現行法規所定貨幣單位
折算新臺幣條例第2條，判決如主文。
本案經檢察官甲○○到庭執行職務。
中    華    民    國    95    年    11    月    27    日
                  刑事第四庭    法  官   陳君鳳
以上正本證明與原本無異。
如不服本判決，應於判決送達後10日內向本院提出上訴狀。（須
附繕本）「切勿逕送上級法院」
中    華    民    國    95    年    11    月    27    日
                                書記官   洪月甚
附錄本案論罪科刑法條全文：
刑法第277條第1項：
傷害人之身體或健康者，處 3 年以下有期徒刑、拘役或 1,000
元以下罰金。


司法院資訊處製作；財團法人民間司法改革基金會備份。
